【裁判字號】    98,抗,187
【裁判日期】    980918
【裁判案由】    拍賣抵押物
【裁判全文】
臺灣桃園地方法院民事裁定               98年度抗字第187號
抗  告  人  甲○○
上列抗告人因與相對人新加坡商星展銀行股份有限公司間拍賣抵
押物事件，對於中華民國98年6 月22日本院簡易庭98年度司拍字
第1035號裁定提起抗告，本院裁定如下：
    主  文
抗告駁回。
抗告程序費用新台幣壹仟元由抗告人負擔。
    理  由
一、按抵押權人於債權已屆清償期而未受清償者，得聲請法院拍
    賣抵押物，就其賣得價金而受清償，民法第873 條定有明文
    。而抵押權人為此項聲請，請為准予拍賣抵押物之裁定，係
    屬非訟事件，祗須其抵押權已依法登記，並債權已屆清償期
    而未受清償，法院即應為准許拍賣抵押物之裁定，此法院所
    為准許拍賣抵押物之裁定，無確定實體法上之法律關係存否
    之性質，於債權及抵押權之存否，亦無既判力，最高法院58
    年度台抗字第524 號著有判例可稽。是對於此項法律關係有
    爭執者，應由有爭執之人，另循民事訴訟程序，以資解決，
    同院51年度台抗字第269 號判例亦足參照。次按，法院裁定
    開始更生程序後，對於債務人不得開始或繼續訴訟及強制執
    行程序。但有擔保或有優先權之債權，不在此限。又更生不
    影響有擔保或有優先權之債權人之權利。亦為消費者債務清
    理條例第48條第2 項、第68條前段所明定。是有擔保之債權
    人自得於更生程序外行使權利，即抵押權人行使抵押權不受
    債務人經法院裁定開始更生影響，先予敘明。
二、本件抗告意旨略以：其前經本院97年度消債更字第170 號裁
    定自民國97年11月28日18時起開始更生程序，惟於更生程序
    中，相對人仍聲請拍賣抵押物，經本院以98年度司拍字第10
    35號民事裁定准以拍賣其名下如原裁定附表所示之不動產。
    消費者債務清理條例第1 條開宗明義為使負債務之消費者得
    依本條例所定程序清理其債務，以調整其與債權人及其他利
    害關係人之權利義務關係，保障債權人之公平受償，謀求消
    費者經濟生活之更生及社會經濟之健全發展為目的。系爭不
    動產為其全家賴以棲身之地，一旦被拍賣，一切更生均會落
    空，其及幼子張政宏乃孤兒寡母，該如何生存？為此，請准
    協議不必拍賣，仍由其以極寬條件繳交本金，但抵押權仍不
    用註銷，共創雙贏，爰提起本件抗告，並聲明：廢棄原裁定
    ，相對人在原審之聲請駁回等語。
三、經查，相對人主張抗告人於93年3 月23日以原裁定附表所示
    之系爭不動產為擔保其對伊所負一切債務之清償責任，設定
    本金最高限額新台幣（下同）300 萬元之抵押權，存續期間
    自93年3 月22日起至143 年3 月21日止，並於93年3 月22日
    辦畢抵押權登記在案。抗告人於93年3 月25日邀同第3 人張
    清富、曾國煌為連帶保證人向伊借用2 筆借款，金額分別為
    200 萬元、50萬元，該2 筆借款均已屆清償期，抗告人尚欠
    208 萬5,761 元未清償，為此向本院聲請拍賣上述抵押物以
    資受償等語，並提出他項權利證明書、抵押權設定契約書、
    其他約定事項、房屋抵押貸款總約定書暨房屋抵押貸款增補
    條款契約、房屋抵押貸款總約定書暨增補約定書、土地及建
    物登記謄本、一般全部放款查詢單等件（均影本）為證，足
    認系爭抵押權業經依法登記，且該債權已屆清償期而未受清
    償，原審據以准許相對人拍賣抵押物之聲請，即無不當。本
    件抗告意旨所稱已經本院裁准更生之事實，雖據提出98年3
    月27日桃院97年度執消債更字第64號消費者債務清理事件債
    權表、本院97年度消債更字第170 號裁定各1 件為證，堪信
    為真正。惟相對人係有擔保之債權人，依上開說明，伊抵押
    權之行使，自不因此而受影響。抗告意旨雖復辯稱：請准依
    消費者債務清理條例第54條之規定協議不必拍賣系爭不動產
    等語。惟按，債務人得與自用住宅借款債權人協議，於更生
    方案定自用住宅借款特別條款。但自用住宅另有其他擔保權
    且其權利人不同意更生方案者，不在此限。同條例第54條定
    有明文。而本條立法目的係「為使負有自用住宅借款債務而
    瀕臨經濟困境之債務人，不必喪失其賴以居住之自用住宅而
    重建經濟生活，特設自用住宅借款特別條款制度，使債務人
    得於更生方案訂定以自用住宅借款延緩清償為內容之自用住
    宅借款特別條款，債務人如依該特別條款繼續清償，即可避
    免擔保權之行使。又債務人於提出該定有特別條款之更生方
    案前，如能與自用住宅借款債權人協定，必能作成適切之方
    案，有助於日後方案之履行，爰明定債務人得與自用住宅借
    款債權人協定，於更生方案就自用住宅借款債權定自用住宅
    借款特別條款。」準此，該條文所謂「自用住宅借款特別條
    款」仍需由債務人與債權人進行協定，經協議成立後始得於
    更生方案中訂定該特別條款，並非由法院以裁定命債權人與
    債務人協議之。是本件依抗告意旨所示，相對人即債權人既
    未與其為上開特別條款之協定，則抗告人依上開規定辯稱相
    對人不得行使抵押權云云，即屬無據。從而，本件抗告，為
    無理由，應予駁回。
四、據上論結，本件抗告為無理由，依非訟事件法第46條、第21
    條第2 項、第24條第1 項，民事訴訟法第495 條之1 第1 項
    、第449 條第1 項、第78條，裁定如主文。
中    華    民    國    98    年    9     月    18    日
                民事第一庭  審判長法  官  郭琇玲
                                  法  官  吳爭奇
                                  法  官  范明達
正本係照原本作成。
如不服本裁定，僅得於收受本裁定正本送達後10日內，以適用法
規顯有錯誤為理由，向本院提出再抗告狀，（須附繕本乙份及繳
納再抗告裁判費新台幣1,000 元），經本院許可後始可再抗告。
中    華    民    國    98    年    9     月    18    日
                                  書記官  張豐松


司法院資訊處製作；財團法人民間司法改革基金會備份。
